【裁判字號】    99,審交訴,28
【裁判日期】    990621
【裁判案由】    公共危險
【裁判全文】
臺灣新竹地方法院刑事判決            99年度審交訴字第28號
公  訴  人  臺灣新竹地方法院檢察署檢察官
被      告  甲○○
上列被告因公共危險案件，經檢察官提起公訴（99年度偵字第28
16號）後，經被告於本院準備程序中，就被訴事實為有罪之陳述
，經告知被告簡式審判程序之旨，並聽取檢察官、被告之意見後
，經本院合議庭裁定由受命法官進行簡式審判程序，本院判決如
下：
    主    文
甲○○犯肇事致人傷害逃逸罪，處有期徒刑陸月；如易科罰金，
以新臺幣壹仟元折算壹日。緩刑貳年，緩刑期間付保護管束，並
應於緩刑期間，向指定之政府機關、政府機構、行政法人、社區
或其他符合公益目的之機構或團體提供肆拾小時之義務勞務。
    犯罪事實
一、甲○○於民國99年3月7日下午4時許，駕駛車牌號碼8265-ET
    號自用小客車，沿新竹縣尖石鄉臺一線竹60線道路由北往南
    方向行駛，嗣於同日下午4 時30分許，行經新竹縣尖石鄉義
    興村嘉興2 號東向橋頭前時，原應注意汽車行進中駕駛人如
    欲右轉彎，應先顯示車輛前後之右邊方向燈光，或由駕駛人
    表示左臂向上，手掌向右微曲之手勢，隨時採取必要安全措
    施，且依當時天候晴、日間自然光線、柏油路面乾燥無缺陷
    、亦無障礙物、視距良好等情形，亦無不能注意之情事，竟
    疏於注意，未及時顯示右轉彎之燈號或手勢即貿然右轉駛入
    嘉興2號橋，適有乙○○○○騎乘車牌號碼GQY-459號重型機
    車沿臺一線竹60線道路由北往南方向直行行經該處，見狀煞
    車不及，致所騎乘之重型機車左前車輪撞擊車牌號碼8265-
    ET號自用小客車右後車輪，乙○○○○因而人車倒地，並受
    有下肢挫傷、踝扭傷及拉傷等傷害（甲○○所涉過失傷害部
    分，業經乙○○○○於偵查中撤回告訴，另經檢察官為不起
    訴處分）；詎甲○○明知其駕駛汽車肇事致人受傷，應即採
    取救護或其他必要之措施，並應向警察機關報告，不得駛離
    。竟未下車查看或為必要之救助，反萌逃匿之意駕車離去，
    經乙○○○○當場記下肇事車輛之車牌號碼，嗣為警循線查
    獲。
二、案經乙○○○○訴由新竹縣政府警察局橫山分局報告臺灣新
    竹地方法院檢察署檢察官偵查起訴。
    理      由
一、程序部分：
    按除被告所犯為死刑、無期徒刑、最輕本刑為3 年以上有期
    徒刑之罪或高等法院管轄第一審案件者外，於前條第1 項程
    序進行中，被告先就被訴事實為有罪之陳述時，審判長得告
    知被告簡式審判程序之旨，並聽取當事人、代理人、辯護人
    及輔佐人之意見後，裁定進行簡式審判程序，刑事訴訟法第
    273條之1第1 項定有明文。本件被告甲○○所犯係死刑、無
    期徒刑、最輕本刑為3 年以上有期徒刑以外之罪，其於準備
    程序中就被訴事實為有罪之陳述，經告知簡式審判程序之旨
    ，並聽取公訴人及被告甲○○之意見後，本院認為適宜進行
    簡式審判程序，合先敘明。
二、認定被告甲○○本件犯行所憑之各項證據：
（一）被告甲○○於警詢、偵查中之供述及本院準備程序、簡式
      審判程序時之自白：坦承其駕駛車牌號碼8265- ET號自用
      小客車行經新竹縣尖石鄉嘉興2號橋時曾與1臺機車發生擦
      撞，當時看到1 臺機車人車倒地，卻未下車查看機車騎士
      或為必要救治，即逕行駕車逃逸等情（見偵查卷第4至6、
      30頁，本院卷第12、19、20頁）。
（二）告訴人即被害人乙○○○○於警詢、偵查中及本院準備程
      序時之指訴：證明她騎乘機車與車牌號碼8265- ET號自用
      小客車在新竹縣尖石鄉嘉興2 號橋東向橋頭發生擦撞而倒
      地受傷，該自用小客車駕駛並未停車下車查看即駛離現場
      等情（見偵查卷第7至9、30頁，本院卷第12頁）。
（三）證人趙家盈於警詢中之證述：證明她所搭乘之車牌號碼82
      65-ET號自用小客車行經新竹縣尖石鄉嘉興2號橋時車身曾
      搖晃一下，她往後看時見路中倒了1 臺機車，有人走過去
      牽車，當時並未下車查看等情（見偵查卷第10、11頁）。
（四）新竹縣政府警察局竹北分局99年3月7日道路交通事故現場
      圖、道路交通事故調查表（一）（二）、A3類道路交通事
      故調查報告表、疑似道路交通事故肇事逃逸追查表暨道路
      交通事故照片4 張等在卷可參（見偵查卷第12、13、16至
      18、22、23頁）：佐證被告甲○○所有之車牌號碼8265-E
      T號自用小客車，於99年3月7日下午4時30分許，行經新竹
      縣尖石鄉義興村嘉興2 號東向橋頭前時，因右轉彎而與告
      訴人乙○○○○所騎乘車牌號碼GQY- 459號重型機車發生
      擦撞，卻未下車查看即駕車駛離現場等情。
（五）新竹國泰綜合醫院診斷證明書1紙（見偵查卷第20頁）：
      佐證告訴人乙○○○○受有下肢挫傷、踝扭傷及拉傷而於
      99年3月7日就醫診療之事實。
（六）按汽車駕駛人駕駛汽車肇事致人受傷或死亡者，應即採取
      救護措施及依規定處置，並通知警察機關處理，不得任意
      移動肇事汽車及現場痕跡證據，道路交通管理處罰條例第
      62條第3 項定有明文。又因道路交通事故之發生，常非於
      己之鄰親家里，時有告救不能情事，乃科以肇事者須即採
      取救護或其他必要措施，並應向警察機關通知處理之法定
      義務，以防因就醫延誤致生無謂傷亡，並俾得通知傷亡者
      家屬到場，以明責任，是凡肇事人於行車肇事致人受傷或
      死亡，未即採取救護措施及依規定處置，並通知警察機關
      處理，即移動肇事汽車及現場痕跡證據，均應依該規定處
      罰，從而刑法第185 條之4 之肇事逃逸罪立法目的，即是
      為維護交通安全，促使駕駛人於肇事後，能對被害人即時
      救護，減少被害人之死傷，是該罪之成立祇以行為人有駕
      駛動力交通工具肇事，致人死傷而逃逸之事實為已足。本
      件被告甲○○因駕駛自用小客車右轉彎而與告訴人乙○○
      ○○所騎乘之機車發生撞擊，造成告訴人乙○○○○人車
      倒地並受有下肢挫傷、踝扭傷及拉傷之傷勢，是以被告甲
      ○○對告訴人乙○○○○當場受有傷害之事實應有認識，
      詎其竟因車流量大及避免遭惹麻煩，未下車採取救護措施
      及依規定處置，並通知警察機關處理，反逕行駕車離去，
      其肇事逃逸之行為已甚灼然。
（七）綜上，本件事證已明，被告甲○○本件肇事逃逸之犯行，
      堪以認定。
三、論罪科刑：
（一）論罪：核被告甲○○所為，係犯刑法第185條之4之肇事逃
      逸罪。
（二）量刑：爰審酌被告甲○○前無任何刑事前科，此有臺灣高
      等法院被告前案紀錄表1 份在卷可佐，素行尚佳，詎其竟
      於肇事後，棄告訴人乙○○○○受傷於不顧，旋駕車離去
      ，罪行甚重，惟念犯後猶能坦承犯行，態度尚佳，兼衡犯
      罪之動機、目的、手段、智識程度等一切情狀，量處如主
      文所示之刑，並諭知易科罰金之折算標準，以示懲儆。
（三）緩刑：末查，被告甲○○前未曾因故意犯罪受有期徒刑以
      上刑之宣告等情，已如上述，其因一時失慮致罹刑典，經
      此偵審科刑之教訓，當已知所警惕，信無再犯之虞；且被
      告甲○○於本院99年6月7日簡式審判程序中當庭表示願賠
      償告訴人乙○○○○所受損害新臺幣（下同）2 萬元，並
      於99年6 月18日匯款予告訴人乙○○○○等情，此有本院
      99年6 月18日簡式審判筆錄、合作金庫商業銀行匯款申請
      書代收入傳票（二）影本各1份 在卷可稽（見本院卷第20
      、24頁），本院認被告甲○○深具悔意，認前所宣告之刑
      ，以暫不執行為適當，爰依刑法第74條第1項第1款之規定
      ，併予宣告緩刑2年，以啟自新。
（四）保護管束：另為使被告甲○○深切反省，依98年9 月1 日
      施行之刑法第74條第2 項第5 款之規定（依最高法院95年
      刑事庭第8 次會議決議，關於緩刑之諭知，應逕以判決時
      之規定處斷），諭知被告甲○○應向指定之政府機關、政
      府機構、行政法人、社區或其他符合公益目的之機構或團
      體，提供40小時之義務勞務，並依刑法第93條第1 項第2
      款諭知緩刑期間付保護管束，以啟自新，兼觀後效。至於
      被告甲○○究應向何政府機關、政府機構、行政法人、社
      區或其他符合公益目的之機構或團體提供義務勞務，屬執
      行之問題，應由執行檢察官斟酌全案情節及各政府機關、
      政府機構、行政法人、社區或其他符合公益目的之機構或
      團體之需求，妥為指定。再者，倘被告甲○○於本案緩刑
      期間，違反上開所定負擔情節重大，足認原宣告之緩刑難
      收其預期效果，而有執行刑罰之必要，依刑法第75條之1
      第1 項第4 款規定，得撤銷其緩刑之宣告，併此敘明。
據上論斷，應依刑事訴訟法第273條之1第1項、第299條第1 項前
段，刑法第185 條之4 、第41條第1 項前段、第2 項、第74條第
1 項第1 款、第2 項第5 款、第93條第1 項第2 款，判決如主文
。
本案經檢察官洪期榮到庭執行職務。
中    華    民    國    99    年    6     月    21    日
                      交通法庭法  官    劉兆菊
以上正本證明與原本無異。
如不服本判決應於收受本判決後10日內向本院提出上訴書狀，上
訴書狀應敘述具體理由。上訴書狀未敘述上訴理由者，應於上訴
期間屆滿後20日內補提理由書狀於本院「切勿逕送上級法院」。
中    華    民    國    99    年    6     月    21    日
                              書記官    林兆嘉
附錄本案論罪科刑法條：
中華民國刑法第185條之4：
駕駛動力交通工具肇事，致人死傷而逃逸者，處6月以上5年以下
有期徒刑。

司法院資訊處製作；財團法人民間司法改革基金會備份。
